臺灣新竹地方法院刑事判決　　　　　　　 94年度易字第538號
公　訴　人　臺灣新竹地方法院檢察署檢察官
被　　　告　甲○○
　　　　　　　　　　（另案在監執行中）
上列被告因竊盜案件，經檢察官提起公訴（九十四年度偵字第四
０一三號、第四０一四號），本院判決如下：
    主  文
甲○○連續竊盜，累犯，處有期徒刑陸月，如易科罰金，以參佰
元折算壹日。
    犯罪事實
甲○○基於意圖為自己不法所有之概括犯意，連續於（一）九十
四年三月一日下午二時四十分許，在丙○○所經營位於新竹縣竹
東鎮○○路七十九號之雜貨店內，見該店無人看管之際，竊取丙○○所有零錢一袋約新臺幣（下同）五千元得手，適為丙○○所
發現，甲○○即攜帶該袋零錢及來源不明之空壓機馬達逃離，丙○○則自後追趕，甲○○遂將空壓機馬達棄置於路上，僅攜帶該
袋零錢逃逸得逞，遺留來源不明之腳踏車一部、拖鞋一雙及空壓
機馬達一臺於現場。（二）復接續前開概括之犯意，於同年月二
日中午十二時許在新竹縣竹東鎮○○路三四０號前，竊取乙○○
所有車牌號碼為ＨＳＫ─四八六號之機車一輛得手，嗣於同日下
午四時許，在新竹縣竹東鎮○○路五十三巷十九號前牽移該車時
，為在場之袁周仁妹、鄭月妹目睹。
    理  由
甲、證據能力認定：
    按被告以外之人於審判外之陳述，雖不符前四條之規定，而
    經當事人於審判程序同意作為證據，法院審酌該言詞陳述或
    書面陳述作成時之情況，認為適當者，亦得為證據；又當事
    人、代理人或辯護人於法院調查證據時，知有第一百五十九
    條第一項不得為證據之情形，而未於言詞辯論終結前聲明異
    議者，視為有前項之同意，刑事訴訟法第一百五十九條之五
    第一項、第二項分別定有明文。本件當事人均未於言詞辯論
    終結前就相關證據無證據能力，聲明異議，視為同意於審判
    程序作為證據，復經本院審酌陳述作成時之情況，認為適當
    者，而認得作為本件之證據，合先敘明。
乙、認定犯罪構成要件事實所憑之證據及其認定之理由：
  壹、證據：
    一、證人丙○○、袁周仁妹、鄭月妹、乙○○之證述。
    二、新竹縣警察局竹東分局扣押筆錄、扣押物品目錄表各二
        份、照片五幀、車輛竊盜車牌失竊資料個別查詢報表、
        新竹縣警察局車輛尋獲電腦輸入單、贓物認領保管單各
        一份。
  貳、認定之理由：
    一、本件就犯罪事實（一）部分，業據證人丙○○於檢察官
        訊問時具結證稱：上開時地，我從廚房出來，以為他（
        指被告）要買東西，我問他要買什麼，聽到我這樣問，
        他就一手拿著馬達，一手抱著一袋零錢逃跑，跑到一半
        拖鞋掉了，我在後面追，馬達也丟在地上，最後他是抱
        著零錢走掉的等語甚詳，並當庭指認被告照片無訛（參
        見九十四年偵字第一三六一號偵查卷第三十四頁），核
        與其在警訊時證述情節相符（參見同上偵查卷第九頁至
        第十頁）。查證人與被告二人之間並不認識且無任何過
        節，當無恣意誣指被告竊盜之必要，另參以證人劉女係
        於案發當日下午四時許才通知警察到場，並將被告遺留
        在現場之拖鞋及馬達交給警察，且原本並不願意製作筆
        錄（參見同上偵查卷第十頁），更顯現證人並無故陷被
        告於罪之可能；再者，證人僅於案發二日後即到警局指
        認被告，於被告涉案過程亦眼見被告面貌一段時間，並
        非倉促一瞥，復觀被告五官明顯，衡情證人應亦無誤認
        可能。此外另有扣押物品目錄表、照片三張在卷足資佐
        證，此部分尚堪認定。
    二、就犯罪事實（二）部分，亦據證人鄭月妹於檢察官訊問
        時具結證稱：上開時地，有親眼目睹被告牽走該台機車
        ；那部車已經放了一天，我不知道是誰的車，也不知道
        是贓車，我有問被告這是誰的車，被告說是他爸爸的就
        牽走了；當時被告是穿紅色風衣等語，核與證人袁周仁
        妹具結證稱：我也是看到被告把車牽走，還丟一包東西
        到十九號屋簷上，那包東西後來發現是車主的東西；當
        時有看到被告穿紅色風衣等語相符合（參見九十四年偵
        字第一六三五號偵查卷第三十八頁），亦與二人在警訊
        時證述情節相符（參見同上偵查卷第十頁至第十四頁）
        。而上開證人與被告之間並不認識且無任何糾紛，亦無
        誣指被告竊盜之動機；證人鄭月妹在案發時曾與被告交
        談過，應無誤認之可能。復查，車牌號碼ＨＳＫ─四八
        六號之重型機車，係乙○○所有於九十四年三月二日中
        午十二時許在新竹縣竹東鎮○○路三四０號前失竊之事
        實，亦據被害人乙○○於警訊時指述綦詳，此外復有扣
        押物品目錄表、新竹縣警察局竹東分局竹東派出所贓物
        認領保管單、車輛竊盜車牌失竊資料個別查詢報表、新
        竹縣警察局車輛尋獲電腦輸入單各一份、照二張在卷可
        稽，此部分事證明確，洵堪認定
        。
丙、對被告抗辯不採納之理由：
  壹、被告之抗辯：本件被告堅決否認竊盜犯行，且於審理程序
      時行使緘權。
  貳、不採納之理由：
    一、按行為人無故持有失竊之贓物，其究係觸犯何罪名或未
        犯罪，應依客觀證據及情節綜合判斷之，惟苟行為人之
        陳述無法合乎一般情理，或對贓物之來源無法為合理之
        交代，自不能因此而主張免責。蓋依一般情常而論，無
        故持有他人失竊的贓物，本有相當合理的懷疑認為行為
        人涉嫌犯罪，今若無法合理交代贓物之來源，其涉嫌竊
        盜犯行應認為相當重大；若雖可證明來源，惟顯有證據
        證明行為人對該物品為贓物有認識，則應認為其涉嫌收
        受或故買贓物重大，此乃係具一般社會通常智識能力之
        人於共營社會生活時，所應有之共同認知，否則刑罰用
        以維持社會秩序之功用將喪失怠盡。
        次按，刑法竊盜罪之成立係以「意圖為自己或第三人不
        法之所有」為犯罪構成要件之一，而行為人主觀之意圖
        其他人無法瞭解，故除行為人自承外，概均須綜合行為
        外觀予以評價判斷是否具備上開主觀不法之犯罪構成要
        件。就竊盜罪而言，若行為人無任何合法或正當之理由
        ，在行為外觀上改變他人對於動產之實力支配，再將該
        動產置於行為人實力支配之下，即應推定行為人具備上
        述不法所有之意圖。
    二、本件被告既無法合理交待持有贓物之來源，或行使緘默
        權而拒絕陳述，惟依前開說明，即應認為其涉犯竊盜犯
        行相當重大；又被告既無任何合法或正當之理由，而改
        變他人對於動產之支配關係，依上揭說明，自應推定其
        具不法所有之意圖甚明。被告空言否認犯罪，顯不足採
        信。
丁、適用法律：
  一、核被告甲○○意圖為自己不法之所有，而竊取他人之動產
      ，所為係犯刑法第三百二十條第一項之罪。
  二、連續犯：被告又其先後多次犯行，時間緊接，犯罪構成要
      件相同，顯係基於概括犯意反覆為之，為連續犯，應依刑
      法第五十六條以一罪論。
戊、科刑審酌：
  壹、主刑部分：
    一、法定加重原因：
      １、連續犯：被告為連續犯，應依刑法第五十六條以一罪
          論，並依法加重其刑。
      ２、累犯：查被告曾於九十年十二月三日經臺灣新竹地方
          法院以九十年度易字第六二三號判決處有期徒刑十月
          確定，嗣於九十一年十月二十二日執行完畢，此有臺
          灣高等法院被告全國前案紀錄表在卷可稽，其於五年
          以內再犯本件有期徒刑以上刑之罪，為累犯，依刑法
          第四十七之規定應加重其刑。
      ３、並依刑法第七十條遞加重其刑。
    二、法定減輕原因：無。
    三、依刑法第五十七條，審酌被告下列事項：
      １、犯罪動機不明。
      ２、犯罪目的不明。
      ３、犯罪時未受到任何刺激。
      ４、犯罪手段尚稱和平。
      ５、被告曾開過大貨車及安裝冷氣的工作，收入不固定，
          生活狀況並不正常。
      ６、被告有二次竊盜前科紀錄，品行並不良好。
      ７、學歷為士校肄業，智識程度不高。
      ８、與被害人平日均不認識。
      ９、犯罪所生產生危險或損害並不重大。
      １０、犯罪後不知悔改，飾詞否認犯罪。
    四、科刑審酌情形：
      １、本件被告所犯刑法第三百二十條第一項之罪名，其法
          定本刑為五年以下有期徒刑、拘役或五百元以下罰金
          ，審酌被告二次竊盜犯行及二次竊盜前科，科處拘役
          或罰金刑均不適當，而以最低有期徒刑二月為基本刑
          度。
      ２、被告為竊盜連續犯，應予加重有期徒刑二月；另有二
          次竊盜前科紀錄，應再酌予加重有期徒刑二月；又為
          累犯，應酌加重有期徒刑一月；復否認犯罪，應再酌
          加重有期徒刑一月，此部分共計有期徒刑六月。
      ３、被告智識程度不高，犯罪所生損害尚非重大，爰酌予
          減輕有期徒刑二月。
      ４、綜上加減，被告即應受有期徒刑六月之宣告。
    五、易科罰金：被告主刑宣告部分符合刑法第四十一條第一
        項之規定，應依法諭知易科罰金之折算標準。
  貳、從刑部分：無。
據上論斷，應依上開法條及刑事訴訟法第二百九十九條第一項前
段；罰金罰鍰提高標準條例第一條前段、第二條，判決如主文。
本案經檢察官林忠義到庭執行職務。
中　　華　　民　　國　　94　　年　　11 　月 　　21　　日
                  刑事第五庭    審判長法  官  陳健順
                                      法  官  劉兆菊
                                      法  官  楊惠芬
以上正本證明與原本無異。
如不服本判決，應於送達後10日內向本院提出上訴狀。
中　　華　　民　　國　　94　　年　　11 　月 　　21　　日
                                      書記官  馮玉玲
附錄論罪科刑法條：
刑法第三百二十條第一項。
